【裁判字號】    97,訴,739
【裁判日期】    971111
【裁判案由】    毒品危害防制條例
【裁判全文】
臺灣桃園地方法院刑事判決               97年度訴字第739號
公  訴  人  臺灣桃園地方法院檢察署檢察官
被      告  丙○○
選任辯護人  魏雯祈律師
            林鈺雄律師
            李哲賢律師
上列被告因違反毒品危害防制條例案件，經檢察官提起公訴（97
年度偵字第10109 號），本院判決如下︰
    主  文
丙○○販賣第三級毒品，處有期徒刑伍年貳月；扣案之第三級毒
品愷他命（驗後含袋毛重零點柒捌公克，連同包裝袋壹只）及販
賣第三級毒品所得之新臺幣陸佰元，均沒收。
    事  實
一、丙○○明知愷他命（Ketamine，俗稱K 他命）係毒品危害防
    制條例第2 條第2 項第3 款所列之第三級毒品，不得販賣，
    竟於民國96年間經由乙○○（綽號「阿九」）介紹有施用愷
    他命習性之甲○○與之認識，並告知甲○○倘有需要，可撥
    打丙○○所有之行動電話0000000000號，甲○○遂於97年4
    月19日下午12時許，先以其妻謝淑惠名義申辦之0000000000
    號行動電話撥打上開電話予丙○○，表明要向丙○○購買愷
    他命，嗣於同日下午3 時許，復由甲○○撥打電話予丙○○
    確認已取得愷他命後，遂約定在桃園縣中壢市○○路○段44
    5 號前交付，丙○○遂於同日下午3 時30分許，在上址以新
    臺幣（下同）600 元之價格，販賣第三級毒品愷他命1 小包
    （驗前含袋毛重0.8 公克，驗餘含袋毛重0.78公克）予甲○○，甲○○將身上僅有1,000 元鈔票交予丙○○，並將上開
    愷他命置於所騎乘機車置物箱內，而丙○○尚未將零錢找還
    甲○○前，旋因2 人行跡可疑為警盤查，甲○○遂將機車置
    物箱打開同意搜索，並指認係丙○○所販賣而為警當場查獲
    ，並扣得該透明細小結晶體之愷他命1 小包，及丙○○身上
    之600 元（警員自行將1,000 元鈔票找零後將600 元扣案，
    而將剩餘之400 元交還丙○○）。
二、案經桃園縣政府警察局平鎮分局報請臺灣桃園地方法院檢察
    署檢察官偵查起訴。
    理  由
壹、證據能力有無之判斷：
一、按被告以外之人於審判外之言詞或書面陳述，除法律有規定
    者外，不得作為證據；被告以外之人於審判中有下列情形之
    一，其於檢察事務官、司法警察官或司法警察調查中所為之
    陳述，經證明具有可信之特別情況，且為證明犯罪事實之存
    否所必要者，得為證據…三、滯留國外或所在不明而無法傳
    喚或傳喚不到者；當事人、代理人或辯護人於法院調查證據
    時，知有第159 條第1 項不得為證據之情形，而未於言詞辯
    論終結前聲明異議者，視為有前項之同意。刑事訴訟法第15
    9 條第1 項、第159 條之3 分別定有明文。經查證人甲○○
    於本院審理中到庭具結證述，其供述之內容與其於警詢中就
    其向被告購買海洛因之時間、地點、交易方式、毒品數量等
    案情重要事項之供述內容，大致相同；再衡諸證人甲○○與
    被告間為毒品買家、賣家關係，雙方無仇恨怨隙，當無可能
    憑空虛構誣陷被告之情形；況證人甲○○係於警察攔查時，
    自行向警方供陳係向被告購買，其面對警方查獲之突發狀況
    ，並無機會與他人勾串或湮滅證據，亦無藉詞掩飾迴護毒品
    賣家或設詞誣陷之虞，是以證人甲○○在前開環境因素所為
    有關毒品交易事件之陳述，自具有高度可信之情形，而其於
    警詢中之陳述，係就自己親身參與及見聞之事而為，並無知
    覺上之瑕疵可予指摘，加以證人甲○○為成年人，表達能力
    無問題，所為陳述之真誠性亦無可議，足見證人甲○○於警
    詢中之陳述，具有可信之特別情況，且係陳述向被告購買毒
    品之親身經歷事實，為證明被告販賣毒品之犯罪事實存否所
    必要，依刑事訴訟法第159 條之3 第3 款規定，自得作為證
    據。
二、按被告以外之人於偵查中向檢察官所為陳述，除顯有不可信
    之情況者外，得為證據，同法第159 條之1 第2 項定有明文
    。偵查中對被告以外之人（包括證人、鑑定人、告訴人、被
    害人及共同被告等）所為之偵查筆錄，或被告以外之人向檢
    察官所提之書面陳述，性質上均屬傳聞證據。惟現階段刑事
    訴訟法規定檢察官代表國家偵查犯罪、實施公訴，依法其有
    訊問被告、證人及鑑定人之權，證人、鑑定人且須具結，而
    實務運作時，檢察官偵查中向被告以外之人所取得之陳述，
    原則上均能遵守法律規定，不致違法取供，其可信度極高，
    職是，被告以外之人前於偵查中已具結而為證述，除反對該
    項供述得具有證據能力之一方，已釋明「顯有不可信之情況
    」之理由外，不宜以該證人未能於審判中接受他造之反對詰
    問為由，即遽指該證人於偵查中之陳述不具證據能力。本件
    證人甲○○於檢察官偵查中所為之陳述，未曾提及檢察官在
    偵查時有不法取供之情形，被告亦未釋明上開供述有顯不可
    信之情況，依上說明，證人甲○○於偵查中之證言自均具有
    證據能力。
三、檢察官、被告及辯護人對於扣案毒品愷他命之毒品鑑驗結果
    等證據之證據能力，均不爭執，且迄本院言詞辯論終結前亦
    未聲明異議，本院審酌上開證據均非公務員違法取得之證據
    ，亦無證據力明顯過低之情形，復經本院於審判期日就上開
    證據進行調查、辯論，亦得作為證據。
四、扣案愷他命（驗餘含袋毛重0.78公克）1 小包及現金600 元
    ，均非供述證據，無傳聞法則之適用，與本案待證事實具有
    關聯性，且無證據證明係公務員違法取得之物，亦得採為證
    據。
貳、認定本案事實所憑證據及理由：
一、訊據被告丙○○固坦承其與甲○○相識，警察自甲○○機車
    置物箱內起獲之愷他命1 小包確實為其交付予甲○○，而自
    其身上起獲現金1,000 元鈔票部分，則為甲○○用以支付上
    開愷他命代價600 元而尚未找零等情屬實，惟矢口否認有何
    販賣愷他命予甲○○之犯行，並辯稱：係甲○○請伊幫忙拿
    毒品愷他命，伊先至中壢市奪標KTV 向真實姓名年籍不詳綽
    號「阿正」之成年男子確認有無毒品後，才會答應幫忙，且
    向「阿正」購買1 小包愷他命600 元，如數交給甲○○時收
    取之價錢亦為600 元，並不是賣給甲○○的，警詢時因受警
    察誤導，以為有交錢、交貨就是買賣，才會說是販賣等語；
    而辯護人亦辯稱被告因與甲○○熟識，2 、3 天即會以0000
    00000 號及0000000000號互通電話聊天，基於朋友情誼才會
    答應幫忙拿，確無營利意圖，最多是構成轉讓或幫助施用第
    三級毒品（不構成犯罪）等語。惟查：
(一)、警方係於97年4 月19日下午3 時30分許，在桃園縣中壢市○○路○段445 號前，察覺丙○○及甲○○行跡可疑，經甲○○自願同意接受搜索而當場起獲其所持有之毒品愷他命1 小
    包，並依證人甲○○之指認及供詞，將同在上址之被告查獲
    等情，業據證人甲○○於警詢、偵查及本院審理中證述明確
    ，據證人即當場查獲之員警溫宗彥、游豐陽於本院審理中結
    證屬實，此外並有自願搜索同意書、搜索扣押筆錄、扣押物
    品目錄表及扣案照片在卷可稽，且有上開愷他命1 小包扣案
    足資佐證；又上開扣案之愷他命1 小包，經送台灣檢驗科技
    股份有限公司鑑定結果（驗前含袋毛重0.8 公克，因鑑驗使
    用0.02公克，驗餘含袋毛重0.78公克），確呈愷他命陽性反
    應，此有該公司97年5 月5 日出具報告編號為CH/2008/4056
    7 號濫用藥物檢驗報告1 份存卷可稽（見97年偵字第10109
    號卷第62頁）。
(二)、證人甲○○於警詢時已指稱：是經「阿九」（即乙○○）跟
    我講丙○○的電話，且說如果我需要愷他命，可以打給丙○○問看看，後來我打電話0000000000號問丙○○，丙○○跟
    我說要問看看，再打給我，後來丙○○跟我說有愷他命1 包
    600 元，問我要嗎，我跟丙○○說需要，就跟丙○○購買了
    等語；其於偵查中則具結後明確證述稱：是我向丙○○以60
    0 元購買的，之前也有跟丙○○買過，次數沒有實際算過等
    語，於本院審理中到庭證稱：「（問：你認識丙○○是為當
    時你想施用愷他命，而透過乙○○介紹，還是說偶然間遇到
    他介紹認識？）當時乙○○是說丙○○有在玩這個（愷他命
    ），所以才介紹給我認識，意思是如果我有需要可以叫他幫
    忙拿」、「（提示前述偵查卷50頁，問：你在偵查中說是向
    丙○○購買，你當時使用『購買』這2 個字，是什麼意思？
    ）當時我就是拿錢給他，他把東西給我，所以在我的認知上
    這樣就是購買」、「（問：你能否確定丙○○是跟人拿1 包
    多少錢？）不能確定」、「（問：丙○○跟你說1 包就是60
    0 元，所以你就相信他？）是的」等語，核與被告於警詢、
    偵查時所自承伊確不只1 次有拿過愷他命給甲○○，價格均
    為600 元，最後1 次即是本次查獲等語，及於本院審理中自
    承確實買斷後再交付甲○○等語相符，況證人甲○○於本院
    審理中亦證述：因為不認識藥頭所以都要透過丙○○才能購
    買，也沒有要丙○○幫忙介紹藥頭自己向藥頭購買，因為會
    害怕等語，足見證人甲○○從未過問被告取得愷他命之對象
    及價格，其陳述係向被告購買等語，與事實相符並與其本意
    不相違背。
(三)、被告雖辯稱伊與甲○○是經常電話聯絡之朋友，係幫忙甲○○至奪標KTV 購買毒品愷他命等語。惟查，證人甲○○於警
    詢時陳述：「我與丙○○不認識，只有跟他購買愷他命而已
    ，沒有仇恨」，於偵查時具結證稱：「（丙○○）是朋友介
    紹認識，不算是朋友，也不知道被告叫什麼名字（全名），
    他的名字我是到警察局才知道的」等語，而於本院審理中亦
    證稱：「與丙○○沒有其他私交，這樣不知道算不算朋友」
    等語，足見在證人甲○○認知裡確實認與被告並不熟識；且
    查由其所持用0000000000號與被告所有0000000000號間之通
    聯紀錄（自97年3 月3 日起至97年4 月19日止），多係由00
    00000000號撥打至0000000000號，且97年3 月3 日晚上9
    時許2 通電話通話時間分別為15秒、4 秒，97年3 月4 日
    晚上7 時許，通話時間15秒；同日晚上8 時許，通話時間6
    秒，97年3 月6 日晚上7 時許，通話時間11秒；同日晚上
    8 時許，通話時間3 秒，97年3 月7 日晚上7 時許，通話
    時間22秒；同日晚上8 時許，通話時間17秒；同日晚上9 時
    許，有2 通電話，通話時間分別為30秒、7 秒，97年3 月
    8 日晚上7 時許（0000000000號撥打予0000000000號），通
    話時間23秒；同日晚上8 時許，通話時間9 秒，97年3 月
    9 日晚上6 時許，2 次通話時間分別為25秒、5 秒，97年
    3 月11日晚上7 時許，通話時間20秒；同日晚上8 時許，通
    話時間4 秒，97年3 月12日晚上7 時許，2 次通話時間各
    為1 分40秒、5 秒，97年3 月14日晚上6 時許，通話時間
    26秒，97年3 月17日晚上7 時許，通話時間14秒，97年
    3 月18日晚上7 時許，通話時間7 秒，97年3 月19日晚上
    8 時許，通話時間1 分1 秒，97年3 月20日晚上6 時許，
    通話時間26秒；同日晚上9 時許，2 通電話通話時間各25秒
    、7 秒，97年3 月21日晚上6 時許，2 通電話通話時間各
    為13秒、4 秒，97年3 月26日晚上7 時許，2 通通話時間
    分別為25秒、4 秒，97年3 月27日晚上7 時許，2 通電話
    ，通話時間各為20秒、5 秒，97年3 月30日晚上11時許，
    通話時間13秒，97年3 月31日凌晨0 時許，通話時間3 秒
    ，97年3 月31日晚上6 時許，通話時間17秒；同日晚上7
    時許，通話時間5 秒；同日晚上8 時許，通話時間52秒；同
    日晚上9 時許，2 通電話通話時間53秒、22秒；97年4 月
    1 日晚上7 時許，通話時間14秒；同日晚上8 時許，通話時
    間4 秒，97年4 月2 日晚上7 時許，通話時間30秒，97
    年4 月3 日下午5 時許，通話時間17秒；同日晚上6 時許，
    通話時間8 秒；同日晚上7 時許，通話時間4 秒，97年4
    月4 日晚上8 時許，2 通電話通話時間分別為20秒、4 秒，
    97年4 月5 日晚上7 時許，2 通電話通話時間各34秒、4
    秒，97年4 月6 日晚上6 時許，2 通電話通話時間各為14
    秒、4 秒；晚上11時許，2 通電話通話時間各為10秒、4 秒
    ，97年4 月7 日晚上6 時許，通話時間22秒，97年4 月
    12日晚上7 時許，2 通電話通話時間各為30秒、4 秒，97
    年4 月13日晚上6 時許，通話時間14秒，97年4 月14日晚
    上6 時許，2 通電話通話時間各為25秒、34秒，97年4 月
    16日晚上6 時許，通話時間4 秒，97年4 月17日晚上6 時
    許，2 通電話通話時間各為16秒、6 秒，及（本件查獲日
    ）97年4 月19日中午12時許，2 通電話通話時間各為20秒、
    5 秒；同日下午2 時許，通話時間13秒；同日下午3 時許，
    通話時間5 秒（查獲前）等情，可見丙○○與被告間之電話
    聯絡每次最長僅1 分多秒時間，且如此較長時間之次數不超
    過3 次，其餘多僅短短數秒鐘，甚至5 秒鐘不到，顯然與一
    般朋友間以電話聊天之情形炯異，而參諸證人甲○○於本院
    審理中證述向被告拿的1 包愷他命分量，其施用習慣與頻率
    約1 天就用1 包，比較久則可以用到2 天，跟被告拿的次數
    不記得了，可能超過10包等語，亦與前述與被告間每1 、2
    天即通話1 次之情形不相悖，且每次通話均甚短暫，亦與一
    般購買毒品同一天通話頻繁且每次通話務求精簡短暫情形相
    同，此次查獲日當通話時間亦同此情形，應認甲○○只有在
    要向被告購買愷他命時，始會撥打電話予被告，是認證人甲○○於警詢及偵查中證述確與被告不熟識，僅因為購買毒品
    而經介紹認識並因購買毒品而有聯絡等語與事實相符而可採
    ，其嗣於本院審理中改稱有與被告互通電話聊天、在警察局
    是因為害怕才說不認識被告等語，應係事後為附和迴護被告
    之詞，並不足採信；故上開密集往來之通聯紀錄並不能憑以
    認定甲○○與被告經常聯絡有私交而作為有利被告之認定；
    至被告抗辯與甲○○係相當熟稔之朋友，係基於友情而幫忙
    甲○○代購毒品等語，既與前情不符，即洵無足採。
(四)、又被告辯稱於警局時會陳述販賣愷他命予甲○○，是因為從
    查獲現場至警局途中，警員溫宗彥告知伊有交錢就是販賣，
    伊受到誤導才會為前開陳述等語，然證人溫宗彥於本院審理
    時已具結證述載被告回警局過程並未與被告提過既然有金錢
    交易，可能構成販賣或運輸，而現場甲○○就表示是跟被告
    「購買」的，問被告時，被告就說是幫甲○○購買的等語，
    而觀諸被告於警詢時即提到乙○○可以證明伊沒有販賣甲○○愷他命，而是幫甲○○拿愷他命等語，足見被告在警察局
    時作詢問筆錄時對於販賣及幫忙購買之刑責區別即有所知悉
    ，且一再表示未獲利，並未曾完全承認有販賣，是其辯稱係
    警員誤導所致等語，並無足採。
(五)、查愷他命物稀價昂，取得不易，且為政府嚴予查緝取締之違
    禁物，而愷他命為毒品，非法販賣之刑責甚重，苟無利潤可
    圖，衡情應無甘冒被查緝法辦重刑之危險而無端無償供應他
    人試用或隨意給予他人之理，而證人甲○○亦表示必須透過
    被告取得，至於價格則均相信被告，對於被告有無得到好處
    並不知悉等語，業如前述。而本件97年4 月19日查獲扣案之
    愷他命，驗餘含袋重0.78公克，不論是瓶裝或袋裝，均可任
    意調低其純度而分裝或增減其分量，而每次買賣之價量，亦
    隨時隨雙方關係之深淺、當時之資力、需求程度及對行情之
    認知等因素，機動的調整，被告自可依買受人之需求按原包
    裝賣出或再分裝為小包出售，則無論以原包裝賣出或分裝後
    再行出賣之每包售價，均可因賺取價差而牟得利益，又非法
    販賣愷他命係政府嚴予查緝之違法行為，非可公然為之，而
    每次買賣之價量，亦隨時隨雙方關係之深淺、當時之資力、
    需求程度及對行情之認知等因素，機動的調整，因之販賣之
    利得，除經坦承犯行，或價量均達到明確外，委難查得實情
    ，職是之故，縱未確切查得販賣賺取之實際差價，但除別有
    事證，足認係按同一價格轉讓，確未牟利外，尚難執此認非
    法販賣之事證有所不足，致知過坦承者難辭重典，飾詞否認
    者反得逞僥倖，而失情理之平；且愷他命亦非可輕易取得，
    凡為販賣之不法勾當者，苟無利可圖，應無甘冒被查緝法辦
    重刑之危險，平白無端義務為該買賣之工作，是其販入之價
    格必較售出之價格低廉，而有從中賺取買賣差價牟利之意圖
    及事實，應屬合理之認定；雖被告矢口否認其交付愷他命予
    甲○○有從中牟利之犯行，而證人甲○○自警詢、偵查及本
    院審理中均僅有供稱其向被告所購買愷他命之價格，固然本
    院無從因此確認被告販賣愷他命所得之利潤為何，然以本案
    而言，被告與甲○○並非親故至交，業如前述，苟無利得，
    豈會甘冒重刑之風險而交付愷他命予甲○○之理，況被告亦
    表示甲○○要拿愷他命時，需先至奪標KTV 向真實姓名年籍
    不詳，綽號「阿正（或振）」（音譯）之男子購買，並確認
    有愷他命，才會幫甲○○購買，則倘無任何利得，豈會每次
    均甘為甲○○向上源確認後，並約每1 、2 天即為甲○○奔
    波取得，且次數超過十餘次，再冒風險轉交給甲○○，而不
    直接介紹施用愷他命頻率甚高之甲○○直接向「阿正」購買
    即可，顯然必能獲有一定之利得，且其於警詢及偵查中甚至
    均一致陳稱對於向「阿正」購買價錢約500 元至600 元不等
    ，賣給甲○○則均600 元，本次並同時購買2 包，亦供自己
    施用等語，足見其中並有一定之利潤價差堪認被告有販賣愷
    他命營利之意圖甚為明顯，被告辯護人辯稱係轉賣等語，尚
    無足採。
(六)、另證人即介紹被告與甲○○認識之人乙○○於本院審理中僅
    證述有介紹2 人認識，並把被告電話給甲○○，惟對事後2
    人聯繫往來、拿取愷他命之情形並不知悉，是其所為之證述
    ，並無法作為有利被告之認定，亦併敘明。
二、綜上所述，參互印證，本案事證明確，被告販賣愷他命之犯
    行堪予認定，應依法論科。
參、論罪科刑：
    核被告丙○○於97年4 月19日販賣愷他命並已交付予甲○○
    之所為，均係犯毒品危害防制條例第4 條第3 項之販賣第三
    級毒品罪。爰審酌被告並無前科，有臺灣高等法院被告前案
    紀錄表及入出監資料在卷可按，素行尚稱良好，且本次販賣
    愷他命予甲○○數量不多，代價為600 元，其販賣數量、價
    格尚微，且對象僅有甲○○，與大量出售第三級毒品以賺取
    巨額利潤者，顯屬有別，以被告情節論，惡性尚非重大，惟
    犯後卸責矯飾，態度不佳等一切情狀，量處如主文所示之刑
    。
肆、沒收之諭知：
    查本件扣案之透明細小結晶體1 小包，經送驗結果，檢出第
    三級毒品愷他命陽性反應（驗前含袋毛重0.8 公克，驗餘含
    袋毛重0.78公克，又因愷他命附著剝離不易，應將愷他命包
    裝視為愷他命毒品），已見前述，該毒品為毒品危害防制條
    例第11條之1 禁止無正當理由持有之違禁物，而毒品危害防
    制條例第19條第1 項所稱「供犯罪所用或因犯罪所得之物」
    ，並不包括毒品本身（最高法院95年度台上字第911 號判決
    意旨參照），惟屬違禁物，就驗餘之第三級毒品愷他命，應
    依修正前刑法第38條第1 項第1 款之規定，不論屬於被告所
    有與否，均宣告沒收（至鑑驗用罄之毒品，既已滅失，自無
    庸再予以宣告沒收）。至扣案被告販賣第三級毒品之所得60
    0 元，係因犯毒品危害防制條例第4 條之罪所得之財物，應
    依同條例第19條第1 項規定沒收之。此外，被告所使用之00
    00000000號行動電話亦未扣案，且無實據足認該行動電話尚
    屬存在，爰均不另為沒收之諭知，併此敘明。
據上論斷，應依刑事訴訟法第299 條第1 項，毒品危害防制條例
第4 條第3 項、第19條第1 項，刑法第11條、第38條第1 項第1
款，判決如主文。
本案經檢察官楊凱真到庭執行職務。
中    華    民    國    97    年    11    月    11    日
                  刑事第七庭  審判長法  官  蕭世昌
                                    法  官  連雅婷
                                    法  官  陳筱蓉
以上正本證明與原本無異。
如不服本判決應於收受判決後10日內向本院提出上訴書狀，並應
敘述具體理由。其未敘述上訴理由者，應於上訴期間屆滿後20日
內向本院補提理由書 (均須按他造當事人之人數附繕本)「 切勿
逕送上級法院」。
                                    書記官  陳恩如
中    華    民    國    97    年    11    月    11    日
附錄本判決論罪科刑之法條：
毒品危害防制條例第4條
製造、運輸、販賣第一級毒品者，處死刑或無期徒刑；處無期徒
刑者，得併科新臺幣 1 千萬元以下罰金。
製造、運輸、販賣第二級毒品者，處無期徒刑或 7 年以上有期徒
刑，得併科新臺幣 7 百萬元以下罰金。
製造、運輸、販賣第三級毒品者，處 5 年以上有期徒刑，得併科
新臺幣 5 百萬元以下罰金。
製造、運輸、販賣第四級毒品者，處 3 年以上 10 年以下有期徒
刑，得併科新臺幣 3 百萬元以下罰金。
製造、運輸、販賣專供製造或施用毒品之器具者，處 1 年以上 7
年以下有期徒刑，得併科新臺幣 1 百萬元以下罰金。
前五項之未遂犯罰之。


司法院資訊處製作；財團法人民間司法改革基金會備份。
